【裁判字號】    94,簡上,652
【裁判日期】    950125
【裁判案由】    傷害
【裁判全文】
臺灣高雄地方法院刑事判決             94年度簡上字第652號
上  訴  人  臺灣高雄地方法院檢察署檢察官
上  訴  人
即  被  告  戊○○
            庚○○
            己○○
共      同
選任辯護人  蘇精哲律師
            徐建光律師
            洪世崇律師
上列上訴人因被告傷害案件，不服本院高雄簡易庭中華民國94年
3 月3 日94年度簡字第544 號所為第一審判決（聲請簡易判決處
刑書案號：臺灣高雄地方法院檢察署93年度偵字第21771 號），
提起上訴，本院管轄之第2 審合議庭判決如下：
   主  文
原判決撤銷。
戊○○共同傷害人之身體，累犯，處有期徒刑伍月，如易科罰金
，以佰元折算壹日。
庚○○共同連續傷害人之身體，處有期徒刑肆月，如易科罰金，
以佰元折算壹日。
己○○無罪。
    事實及理由
一、戊○○前因詐欺案件，經臺灣高等法院高雄分院以89年上易
    字第983 號，判處有期徒刑10月確定，於民國91年2 月1 日
    縮短刑期執行完畢。緣丙○○係施作戊○○座落於高雄市○○區○○路260 巷8 號2 樓及同區○○○路200 號工地水泥
    工程之師傅，而乙○○則係上開工地之工地主任，負責工程
    施工進度之監督。於上開工程施工期間，丙○○因其搬入前
    開工地之材料遭其他工人取用，曾要求其他工人停止取用其
    所有之材料施工，而乙○○則因工程尚未完工，即於93年7
    月28日離職，分別因而引起戊○○及其子庚○○之不滿，戊○○遂於93年8 月7 日邀約丙○○於翌日前往上開2 處工地
    ，嗣丙○○協同其老闆即立翔營造有限公司負責人甲○○共
    同於93年8 月8 日上午近10時許到場後，現場已有戊○○、
    庚○○、己○○及7 名真實姓名年籍不詳之成年男子在場等
    候，隨即由庚○○、己○○及其中3 名真實年籍姓名不詳之
    成年男子陪同，進入前開工地核對施作之數量，詎當行至高
    雄市○○區○○路260 巷8 號2 樓工地時，庚○○竟與該3
    名真實姓名年籍不詳之成年男子共同基於傷害之概括犯意聯
    絡（在場之己○○則不知情），由該3 名成年男子出手毆打
    丙○○，致其受有受有上唇水腫、面部擦傷1 ×0. 1公分，
    左側肱骨頸線性骨折、右大腿挫、瘀傷、右前臂瘀傷、左耳
    瘀青4 ×2 公分等傷害。嗣丙○○由甲○○攙扶至高雄市三
    民區○○○路200 號工地後，戊○○即囑咐庚○○要求甲○○以電話聯絡前工地主任乙○○，至高雄市三民區○○○路
    200 號工地，嗣乙○○於93年8 月8 日11時10分許到達後，
    戊○○要求乙○○進入屋內，並與庚○○及7 名真實年籍姓
    名不詳之成年男子，承前傷害概括犯意聯絡，由該7 名真實
    年籍姓名不詳之成年男子中之2 人，自左右架住乙○○，另
    有1 成年男子由後踹乙○○致其跌入屋內後，該7 名真實年
    籍姓名不詳之成年男子復徒手圍毆乙○○，致使乙○○受有
    左顏面紅腫淤青3 ×3 公分、右顏面紅腫淤青3 ×2 公分、
    鼻頭挫傷紅腫2 ×2 公分、鼻黏膜出血、下腰壓痛肌肉扭傷
    等傷害。
二、案經丙○○、乙○○訴由高雄市政府警察局三民第一分局報
    告臺灣高雄地方法院檢察署檢察官聲請簡易判決處刑。
    理  由
壹、被告戊○○、庚○○有罪部分
一、訊據上訴人即被告戊○○、庚○○均矢口否認有何傷害犯行
    ，戊○○辯稱：丙○○受傷與伊無關，案發當日（即93年8
    月8 日）丙○○及甲○○進去工地後10、20分鐘後，那些不
    詳姓名的人才進來的，那些人我都不認識云云，乙○○在案
    發現場只有被打嘴巴而已云云；庚○○則辯稱：我沒有動手
    打丙○○，也沒有教唆別人打丙○○，另乙○○被打時我在
    凱旋路的騎樓，乙○○受傷與我無關云云。辯護人則為被告
    戊○○、庚○○辯以：丙○○被打的現場是凱旋路的工地，
    並非旋歌路的工地，丙○○的指述並不實在云云。惟查：
  (一)告訴人丙○○、乙○○於前開時、地，分別遭真實姓名年籍
    不詳之成年人3 名及7 名毆打，而受有如犯罪事實欄所載之
    傷害之事實，業據證人即告訴人丙○○、乙○○及證人甲○○於本院審理中指述甚明，復有高雄市立民生醫院驗傷診斷
    書、財團法人長庚紀念醫院診斷證明書、國軍高雄總醫院驗
    傷診斷書各1 紙在卷可稽（見警第19-21 頁，前揭3 紙診斷
    證明書雖係審判外陳述，惟被告戊○○、庚○○及其選任辯
    護人於言詞辯論終結前均未聲明異議，依刑事訴訟法第159
    條之5 第2 項，有證據能力）。證人即前開工地油漆師傅丁○○雖到庭證稱：丙○○被打的地點是在凱旋路的1 樓云云
    （見本院簡上卷第161 頁），然已與丙○○、甲○○前開所
    述之情節不符，而衡諸凱歌路、凱旋路工地均屬被告戊○○
    所有，丙○○就其究於凱歌路或凱旋路之工地遭人毆打乙節
    ，並無虛構為之必要，是證人丁○○所述是否與實情相符，
    已有可疑。且丁○○未與丙○○、甲○○及被告3 人（即戊○○、己○○、庚○○）一起從凱旋路進去工地，（凱歌路
    工地）2 樓發生什麼事情其亦不知情之事實，亦據丁○○證
    述在卷（見本院簡上卷第157-158 頁、第16 0- 161 頁），
    是丁○○既不知凱歌路2 樓工地發生何事，則其前開所述：
    丙○○係於凱旋路1 樓遭人毆打等語，即難據以推認丙○○
    確未於凱歌路2 樓工地遭人毆打之事實。況丁○○亦證稱：
    我在1 樓看到丙○○被不認識的人從2 樓攙扶至1 樓等語（
    見本院簡上卷第158 頁），可知丙○○在進入凱旋路1 樓前
    已遭人毆打，否則焉有需由他人攙扶之必要。故告訴人丙○○確於凱歌路工地2 樓遭人毆打之事實，應可認定。辯護人
    前開所辯：告訴人丙○○並非於凱歌路2 樓工地，係於凱旋
    路工地一樓遭人毆打云云，洵非可採。
  (二)告訴人丙○○及證人甲○○巡視工地以確定施作數量時，係
    由被告庚○○、己○○及3 名真實姓名年籍不詳之成年人陪
    同，待行至凱歌路2 樓工地時，丙○○遭該3 名真實姓名年
    籍不詳之成年人毆打之事實，亦據告訴人丙○○、證人即立
    翔營造有限公司負責人甲○○，分別於本院審理時證述在卷
    ，丙○○證稱：己○○、庚○○、另外3 名我不認識的人與
    我及甲○○，從凱旋路的工地走下來到凱歌路工地的2 樓，
    我們在那裡講話時，…該3 名我不認識的人就動手打我，當
    時只有打我1 個人，己○○、庚○○也在場等語（見本院簡
    上卷第110 頁）；證人甲○○證稱：我是（93年8 月）8 日
    快要10點的時候到達現場的，我們先到凱旋路的工地。我們
    當天到工地是要核對施作的數量。凱旋路看完之後，就走到
    凱歌路的工地，在凱歌路工地的2 樓就發生事情。當時完全
    沒有什麼徵兆。當時我一邊看工地，一邊核對數量，我就看
    到丙○○被人家踹了一腳，就摔到後面去了。…現場只有己○○、庚○○，還有3 、4 個我不認識的人等語（見本院簡
    上卷第118 頁）。又丙○○被毆打時，庚○○並未勸架，復
    且開口對甲○○稱：這件事情不是針對甲○○，是針對丙○○等情，亦據人甲○○證述甚明（見本院簡上卷第119 頁）
    ，顯見被告庚○○確與其他不知名之成年男子3 名間，就傷
    害丙○○確有犯意之聯絡，否則庚○○豈有讓該3 名男子隨
    同巡視工地，復於該3 名男子動手毆打丙○○之際，聲稱只
    是針對丙○○之可能。
  (三)該7 名不詳姓名之人於丙○○在案發當日上午近10時許，到
    達凱旋路工地時已在場，且乙○○於同日丙○○遭毆打後，
    前往達凱旋路工地時仍在場之事實，業據丙○○、甲○○、
    乙○○證述在卷（見本院簡上字卷第110 頁、第118 頁、第
    213 頁），且戊○○、庚○○亦坦承於乙○○到達凱旋路工
    地現場時，毆打丙○○之人仍在現場，且乙○○遭同批人出
    手掌擊臉部等語（見本院卷第233-234 頁之刑事辯護意旨狀
    ）。是以，由上開所述，已足推認被告戊○○、庚○○確與
    該不詳姓名之人相識，否則戊○○、庚○○豈有容任其等不
    詳姓名之人，於毆打丙○○後繼續在前開工地逗留之理。
  (四)又乙○○抵達現場，進入凱旋路一樓工地內後，即遭7 名不
    詳姓名男子毆打之際，戊○○、庚○○並未出言阻止，且於
    戊○○、庚○○詢問有關凱旋路、凱歌路工程問題，而其回
    答令戊○○、庚○○不滿時，該7 名男子復又出手毆打乙○○等情，業據證人乙○○、甲○○證述在卷，乙○○證稱：
    庚○○、戊○○有進來（凱旋路）這個房子，我被踹進去（
    凱旋路工地）之後，當時…還有7 個我不認識的人在這房子
    裡面，就有很多人打我，我不確定有幾個人打我。只要戊○○、庚○○問我有關凱旋路、凱歌路工程問題，我沒有回答
    ，旁邊就有人打我。那些不認識的人打我時，戊○○及他的
    兒子並沒有出言阻止，戊○○當時用台語說：「這個不成材
    的孩子，要教訓他，打死他」，當時庚○○也用台語說，我
    工作做了一半，放著人就離職了，所以這個人（指我）應該
    要打等語（見本院卷第213-214 頁）、甲○○證稱：我進去
    （凱旋路工地）之後，戊○○有對乙○○說：「你為何做到
    一半就跑了」，乙○○一開口就被不認識的打了等語，只要
    戊○○問乙○○話，就會有人打乙○○等語明確（見本院卷
    第120 頁）。已足認被告戊○○、庚○○及不詳姓名男子間
    ，就傷害乙○○確有犯意之聯絡，否則該等7 名不詳姓名男
    子豈有配合戊○○、庚○○之詢問，而毆打乙○○之理。
  (五)況案發當日戊○○係於丙○○遭毆打後，囑咐庚○○要求甲○○以電話聯絡乙○○嗣後到場之事實，業據被告庚○○、
    戊○○自承在卷（本院卷第128 頁，本院卷第233-234 頁之
    辯護意旨狀），核與證人甲○○於本院審理時所證：後來庚○○叫我打電話叫乙○○來現場，他們說事情要講一講等語
    （本院卷第119 頁）、證人丁○○於本院審理時所證：乙○○是甲○○打電話給他，他才過來等語（見本院卷第155 頁
    ），及證人即告訴人乙○○於本院審理時所證：是我的包商
    甲○○叫我去工地的，甲○○說他現在在工地，與被告他們
    談論數量的問題，請我到現場一趟，當時是在凱旋路的工地
    等語（本院卷第212-213 頁）相符。是戊○○、庚○○當時
    既明知丙○○已遭人毆傷，復於該等不詳姓名之人尚末離去
    之際即要求乙○○到場，顯係為藉助該等不詳姓名之人教訓
    乙○○，否則一般人於此情狀下為免再生事端，應無再叫他
    人到場之理。
  (六)雖證人丁○○到庭證稱：打乙○○時，被告3 人有出言阻止
    ，我有到戊○○說不要打了，本來庚○○、己○○是在騎樓
    ，己○○和我講話，他們聽到乙○○被打的聲音後又進進去
    勸阻云云（見本院卷第154 頁、第162 頁），然其亦證稱：
    乙○○已經到凱旋路1 樓現場了，之後庚○○己○○才從裡
    面走出來，在凱旋路1 樓我有看到乙○○被打，我當時沒有
    注意戊○○有無問乙○○的話，當時我在騎樓沒有進去等語
    ，是丁○○既自承未進入凱旋路1 樓工地，而係在騎樓下逗
    留，則其所述其有聽聞被告3 人（包括戊○○、庚○○）出
    言阻止云云，是否屬實，已屬有疑。況戊○○所說「不要打
    了」等語，究係戊○○為阻止不詳姓名之人毆打乙○○所致
    ，或因不詳姓名之人已毆打乙○○，而戊○○為問話方出言
    阻止等情，則因證人丁○○根本未進入凱旋路1 樓工地，而
    無法證明此情，是丁○○前揭證述，亦不足為被告戊○○、
    庚○○有利之認定。
  (七)被告戊○○、庚○○上開所辯，顯係事後卸責之詞，不足採
    信。本件事證明確，被告戊○○、庚○○犯行均堪認定，應
    予依法論科。
二、論罪科刑：
  (一)核被告戊○○、庚○○所為，均係犯刑法第277 第1 項之傷
    害罪。
  (二)被告庚○○就傷害丙○○之犯行，與3 名姓名年籍不詳之成
    年間有犯意聯絡及行為分擔；被告戊○○、庚○○就傷害乙○○之犯行，與7 名姓名年籍不詳之成年人間有犯意聯絡及
    行為分擔，應分別論以共同正犯。
  (三)被告庚○○先後2 次傷害犯行，時間緊接、觸犯構成要件相
    同之罪，顯係基於概括犯意而為，為連續犯，應依刑法第56
    條之規定論以一罪，並加重其刑。
  (四)戊○○前因詐欺案件，經臺灣高等法院高雄分院以89年上易
    字第98 3號，判處有期徒刑10月確定，於91年2 月1 日縮短
    刑期執行完畢等情，有臺灣高等法院被告前案紀錄表1 份在
    卷可稽，其於前開有期徒刑執行完畢後5 年內，復犯本件有
    期徒刑以上之罪，為累犯，應依刑法第47條之規定加重其刑
    。
  (五)爰審酌被告戊○○、庚○○與告訴人2 人發生工程糾紛，不
    思以合法手段解決，竟夥同不詳姓名之人毆打告訴人2 人致
    其分別受有如犯罪事實欄所載之傷害，犯後又均否認犯行，
    態度難認良好，且至今未賠償告訴人2 人，並考量被告庚○○未有前科，亦有臺灣高等法院被告前案紀錄表1 紙可憑，
    素行尚可等其他一切情狀，酌情分別量處如主文所示之刑，
    並均諭知易科罰金之折算標準。
  (六)原審依偵查時所發現之現存證據，認被告戊○○、庚○○均
    涉共同連續傷害犯行明確，分別判處有期徒刑4 月、3 月，
    其量刑及適用法條固非無見。然查：被告戊○○僅就傷害乙○○成傷有犯意聯絡，已如前述；且被告己○○部分，犯罪
    應屬不能證明，應諭知無罪（詳如後述）；復未審酌被告戊○○、庚○○均未與告訴人2 人和解。公訴人上訴意旨認被
    告戊○○、庚○○部分當未與告訴人丙○○和解且量刑過輕
    ，為有理由，是原判決既有前開可議，自應由本院予以撤銷
    改判。
貳、己○○無罪部分：
一、聲請簡易處刑意旨略以：戊○○與庚○○、己○○為父子關
    係。緣戊○○因工程款與立翔營造有限公司間有糾葛，遂約
    該公司負責人甲○○、水泥工師傅丙○○於民國93年8 月8
    日上午10時10分許，在高雄市○○區○○路260 巷8 號工地
    討論，嗣甲○○、丙○○依約到達後，戊○○、庚○○、己○○與渠等所帶之7 、8 名不詳姓名成年男子已在上開工地
    等候，雙方即一同巡視工程完成情形，其間戊○○、庚○○
    、己○○因工程品質及工程款問題，對丙○○心生不滿，竟
    與該7 、8 名不詳姓名成年男子間之其中3 名男子，共同基
    於普通傷害之犯意，由該3 名男子徒手毆打丙○○，致丙○○受有頭部外傷、左肱骨骨折、右大腿右前臂瘀傷等傷害。
    戊○○、庚○○、己○○隨即又要求甲○○聯絡前工地主任
    乙○○，一同至另一工地（高雄市三民區○○○路200 號）
    ，戊○○、庚○○、己○○、該7 、8 名不詳姓名成年男子
    與甲○○並先行至該工地等候，待乙○○於同日上午11時10
    分許到達後，戊○○、庚○○、己○○即與該七、八名成年
    男子，共同基於普通傷害之犯意，先由其中一名男子將乙○○推入工地屋內，隨即由該7 、8 名成年男子，共同徒手毆
    打乙○○，致乙○○受有左顏面紅腫淤青3 ×3 公分、右顏
    面紅腫淤青3 ×2 公分、鼻頭挫傷紅腫2 ×2 公分、鼻黏膜
    出血、下腰壓痛肌肉扭傷等傷害，因認被告己○○涉有刑法
    第277 條第1 項之傷害罪嫌。
二、按犯罪事實應依證據認定之，無證據不得推定其犯罪事實。
    又不能證明被告犯罪者，應諭知無罪之判決，刑事訴訟法第
    154 條、第301 條第1 項分別定有明文。又被害人所述被害
    情形如無瑕疵可指，而就其他方面調查又與事實相符，其供
    述始足據為判決之基礎；且告訴人之告訴，係以使被告受刑
    事訴追為目的，是其陳述是否與事實相符，仍應調查其他證
    據以資審認（最高法院32年上字第657 號、52年台上字第
    1300 號 判例參照）。又事實之認定，應憑證據，如未能發
    現相當證據，或證據不足以證明，自不能以推測或擬制之方
    法，為裁判基礎（最高法院40年台上字第86號判例參照）。
    另認定犯罪事實所憑之證據，雖不以直接證據為限，間接證
    據亦包括在內；然而無論直接或間接證據，其為訴訟上之證
    明，須於通常一般之人不致有所懷疑，而得確信其為真實之
    程度者，始得據為有罪之認定，倘其證明尚未達到此一程度
    ，而有合理之懷疑存在時，即無從為有罪之認定，亦有最高
    法院76 年 台上字第4986號判例可資參照。
三、聲請簡易處刑意旨認被告己○○涉有刑法第277 條第1 項之
    犯行，無非係以告訴人丙○○、乙○○之指訴、證人甲○○、高雄地方法院檢察署93年12段29日勘驗筆錄、告
    訴人丙○○、乙○○之驗傷診斷證明書3 紙為其主要論據。
    訊據被告己○○堅決否認有何傷害犯行，辯稱：這件事與我
    無關等語等語。
四、經查：
  (一)告訴人丙○○及證人甲○○巡視工地以確定施作數量時，係
    由被告庚○○、己○○及3 名真實姓名年籍不詳之成年人陪
    同，待行至凱歌路2 樓工地時，丙○○突遭該3 名真實姓名
    年籍不詳之成年人毆打之事實，已認定如上。然丙○○證稱
    ：己○○也在場，但他沒有動手打我等語（見本院卷第110
    頁）。另該3 名不詳姓名之人毆打丙○○之際，出言宣稱這
    件事情是針對李進之人係庚○○，而非己○○之事實，亦據
    證人甲○○到庭證述如上，是尚難單以被告己○○在場之事
    實，而無其他證據之情形下，遽認其與該3 名動手毆打丙○○之人有犯意聯絡。
  (二)乙○○係戊○○囑咐庚○○要求甲○○以電話聯絡到場之事
    實已認定如上開理由欄壹一(五)所示，另乙○○抵達現場，進
    入凱旋路一樓工地內後，遭7 名不詳姓名男子毆打時係，戊○○、庚○○出言詢問有關凱旋路、凱歌路工程問題之事實
    亦如理由欄壹一(四)之認定。另證人乙○○復證稱：在我被打
    的過程中，己○○（當時）在房子外面，我也沒有聽到他有
    出聲等語（見本院卷第214 頁）。是以，己○○事先既未參
    與聯絡乙○○到場之經過，案發當時亦未於乙○○到場後以
    有關工程之事相質，則亦難僅憑其於案發時當時在場，即遽
    推認其與前開7 名動手毆打乙○○之人有何犯意聯絡。
  (三)另觀諸高雄地方法院檢察署93年12段29日勘驗筆錄，其內容
    雖記載：「被告等人」與告訴人丙○○、甲○○談論工地情
    形…，後來被告與告訴人又因工程問日，「被告」責問告訴
    人（此應指丙○○）、甲○○…。然此勘驗筆錄所指之「被
    告等人」、「被告」究係何人並無法由其記載之內容得知，
    是亦不能憑此即為不利被告己○○之認定。
  (四)告訴人丙○○、乙○○之驗傷診斷證明書3 紙，其僅能證明
    告訴人2 人於驗傷當日確受有如犯罪事實欄所載之傷害，然
    既無其他證據，自難逕以上開驗傷診斷證明書即認被告己○○涉本件傷害犯行。
  (五)此外，復查無其他積極證據足資認定被告己○○有何傷害犯
    行，亦查無其他事證足認被告己○○與不詳姓名之人間有何
    傷害之犯意聯絡及行為分擔，揆諸前揭說明，應依法諭知無
    罪之判決。原審以被告己○○罪證明確而依刑法第277 條第
    1 項之規定逕對被告己○○論罪科刑，自有未洽。被告己○○上訴意旨否認犯罪，為有理由，是原判決既有前開違誤，
    應由本院予以撤銷改判，而為被告己○○無罪之諭知。
參、又本件被告己○○並未該當於刑法第277 條第1 項之構成要
    件，而應對其諭知無罪之判決，已如前述，原審本不得適用
    刑事訴訟法第7 編所定之簡易程序對其論罪科刑，而應依刑
    事訴訟法第452 條規定適用通常程序為審判，則本院所為前
    開無罪判決，係依刑事訴訟法第455 條之1 第3 項規定準用
    同法第369 條第2 項規定適用第一審通常程序而為之第一審
    通常程序判決，檢察官如不服本判決，仍得於法定上訴期間
    內，向管轄之第2 審法院提起上訴，附此敘明。
據上論斷，應依刑事訴訟法第455 條之1 第1 項、第3 項、第45
2 條、第369 條第1 項前段、第2 項、第364 條、第299 條第1
項前段、第301 條第1 項，刑法第277 條第1 項、第56條、第47
條第41條第1 項前段，罰金罰鍰提高標準條例第1 條前段、第2
條，判決如主文。
本案經檢察官辛○○到庭執行職務。
中    華    民    國    95    年    1     月    25    日
                  刑事第八庭    審判長法  官  李政庭
                                      法  官  黃宣撫
                                      法  官  李育信
以上正本證明與原本無異。
郭大偉、庚○○部分不得上訴。
己○○部分如不服本判決，應於收受送達後10日內向本院提出上
訴書狀。
中    華    民    國    95    年    1     月    25    日
                                      書記官  洪生輝
附錄本件論罪法條全文：
附錄本案論罪科刑法條刑法第277 條傷害人之身體或健康者，處
3 年以下有期徒刑、拘役或1 千元以下罰金。
犯前項之罪因而致人於死者，處無期徒刑或7 年以上有期徒刑；
致重傷者，處3 年以上10年以下有期徒刑。


司法院資訊處製作；財團法人民間司法改革基金會備份。
